臺灣高等法院臺南分院刑事判決　　　　　九十年度上易字第一九六四號　Ａ
　　　上　訴　人　臺灣嘉義地方法院檢察署檢察官
　　　上　訴　人
　　　即　被　告　丁　○　○
　　　被　　　告　己　○　○
　　　上　訴　人
　　　即　被　告　庚　○　○
　　　右　一　人
　　　選任辯護人　蔡　碧　仲　律師
　　　上　訴　人
　　　即　被　告　辛○○○
　　　被　　　告　乙　○　○
右上訴人因被告傷害等案件，不服華民國九十年九月四日、九十年十月十七日臺灣嘉
義地方法院八十九年度易字第一二○三號第一審判決（起訴案號：臺灣嘉義地方法院
檢察署八十九年度偵字第五九五三號、第六七四七號、第六八三八號、第六八六六號
），提起上訴，本院判決如左：
      主      文
上訴駁回。
      事      實
一、戊○○（已判刑確定）、丁○○係兄弟關係，二人素因財產糾紛不睦：(一)於民國
    （下同）八十九年七月十七日下午二時許，戊○○因土地所有權問題，與包商甲○○，同至丁○○位於嘉義縣水上鄉回歸村北回四六之廿八號「中聯汽車美容行
    」前進行測量，引起丁○○不滿。戊○○、丁○○遂起爭執，戊○○、丁○○竟
    均基於傷害犯意，發生互毆，而丁○○之妻庚○○，亦基於與丁○○共同傷害犯
    意聯絡，以電話聯絡不詳姓名成年男子二人至上址，並將柴刀一把交予其中一名
    男子，由該二名男子追打戊○○。雙方互毆結果，造成丁○○受有左側面部挫傷
    ，戊○○則受有胸腹部挫傷、四肢挫傷、擦傷等傷。(二)同日下午二時四十五分許
    ，戊○○之妻丙○○、丙○○之胞兄乙○○，於得悉戊○○因前開爭執受傷，乃
    同往「中聯汽車美容行」理論，因而與丁○○之妻庚○○、及庚○○父親壬○、
    母親辛○○○，發生口角。庚○○復承上揭傷害概括犯意，與辛○○○、壬○共
    同基於傷害犯意，三人共同圍住丙○○，辛○○○並持木棍，毆打丙○○頭部，
    造成丙○○受有頭部外傷、枕部挫傷、腦震盪等傷。
二、案經告訴人戊○○、丁○○、丙○○，訴由嘉義縣警察局水上分局報請臺灣嘉義
    地方法院檢察署檢察官偵查起訴。
      理      由
甲、有罪部分：
一、事實(一)部分（即被告丁○○、庚○○部分）：
    訊據上訴人即被告丁○○供承與同案被告戊○○互毆等情不諱；然辯稱：伊未與
    被告庚○○找人追打戊○○，扣案柴刀係被告戊○○持有前往上址云云。被告庚○○則矢口否認右揭事實(一)傷害犯行，辯稱：伊打電話是為報警，並未聯絡他人
    追打戊○○云云。惟查：
  (一)被告丁○○與其胞兄戊○○互毆等情，已據渠等二人直承不諱，互核與共同被告
    庚○○供述、目擊證人甲○○證述情節，均相符合。此外復有傷害診斷書、診斷
    證明書各一紙在卷可憑，被告丁○○傷害犯行，事證明確，堪以認定。
  (二)至被告庚○○部分，在同案被告戊○○於右揭時地與甲○○抵達上址後，即與丁○○發生爭執，經庚○○撥打電話，即有二名不詳姓名成年男子，隨即到場。被
    告庚○○並提供將柴刀一支予其中一人，該二名男子立即追打戊○○等情，已據
    告訴人戊○○指述、證人甲○○證述明確（詳原審卷一二○至一二二頁），並有
    戊○○診斷書一紙在卷可佐（詳一四一四○號警卷十六頁），且證人甲○○結稱
    ：被告庚○○說要報警後，不到十分鐘就有二人坐車前來，下車就打戊○○，庚○○並拿一支鐵管柴刀給二個少年其中一人等語以觀（詳原審卷一二○頁），該
    二名男子既於被告庚○○撥打電話後，迅即出現，並直接追打被害人戊○○，顯
    係經被告庚○○聯繫方始為之。於偵查中經檢察官再詢以被告庚○○：當天戊○○有無去你們保養場？庚○○供稱：有，他帶一個鐵工，他與我先生在那裡吵架
    ，他們有發生互毆，我先生叫我打電話報警，我打電話到水上分局報警。鐵工先
    行離開，其後戊○○也自己走了，車子還留在現場等語（詳一七六九號他字偵查
    卷十二頁）。由此觀之，衡情被害人戊○○，若非另有緣故，顯無自行離去，卻
    將代步工具汽車，留置在被告丁○○保養場之理？推其原故，應為被害人戊○○
    當時受到追打而倉皇離去所致。職是被告庚○○、丁○○所辯，未共同夥同不詳
    姓名男子，共同毆打被害人戊○○，顯係卸責之詞，不足採信。
二、事實(二)部分（即被告辛○○○、壬○、庚○○部分）：
    訊據上訴人即被告辛○○○、壬○、庚○○三人，均否認於事實(二)時地，有傷害
    犯行，均辯稱：係丙○○將辛○○○推倒，伊等均未毆打丙○○云云。其中被告
    壬○並辯稱，案發日伊到現場，丙○○將辛○○○推倒，女兒庚○○要扶其母辛○○○起來，因扶不起來，伊過去幫忙，出手協助拉起，未有毆打被害人丙○○
    云云（詳原審卷二六八頁）。惟查：(1)被告辛○○○、庚○○、壬○如何包圍被
    害人丙○○、被告辛○○○如何持木棍毆傷被害人丙○○等情，均據被害人丙○○指訴及證人乙○○證述明確，並有驗傷診斷書一紙存卷可稽（詳一七六九號他
    字偵查卷廿三頁）。其中，告訴人丙○○於偵查中供稱：辛○○○、庚○○、壬○三人把我圍住，庚○○先打我的頭。後來辛○○○也拿木棍打我頭及身體，我
    哥哥（指乙○○）有跑過來護我，他們就沒打我哥乙○○等語（詳一七六九號他
    字偵查卷十三頁）。在場目擊證人乙○○則證稱：我看到被告庚○○、壬○圍著
    我妹妹丙○○等語（詳原審卷一○五頁），顯見此部分傷害情節，應為辛○○○
    持木棍毆打被害人丙○○，另被告壬○及庚○○則圍住被害人丙○○。是被告三
    人確有共同圍毆被害人丙○○傷害犯意聯絡無訛。(2)次查被告辛○○○係被告壬○妻子，被告庚○○母親，以案發當時情況，被告辛○○○與丙○○爭吵倒地，
    被告壬○與庚○○，見自己妻子、母親遭人推倒在地，在雙方已因土地糾紛生有
    嫌隙，處此情境，要無僅係平和的拉起辛○○○而已。被告壬○、庚○○二手出
    手共同圍毆被害人丙○○，應可理解。又被告游莊美麗何以倒地，依被害人丙○○供稱係辛○○○持木棍毆打其頭部及身體，顯見應係被告辛○○○先持木棍出
    手毆打丙○○，被害人丙○○，基於防衛推開辛○○○時，致辛○○○倒地。此
    毆打情節，應屬符合情理。(3)至被告辛○○○一再辯稱，本件案發時伊已中風，
    不可能毆打被害人丙○○云云。然依被告辛○○○提出診斷證明書記載，係於八
    十九年二月五日至九日，因腦中風住院，其後出院門診追治療，有嘉義基督教
    醫院八十九年七月廿六日出具診斷證明書乙份在卷可憑（詳一七六九號他字偵查
    卷廿七頁）。且依被告辛○○○於八十九年八月十四日，及九十年三月十日，經
    被害人所拍攝相片顯示，被告辛○○○，行動自如，毫無障礙及行動不便。其中
    ，九十年三月十日所拍攝照片，被告游美智甚至可以騎乘自行車，並負載物品行
    走於街上等情，有照片六紙在卷可稽（詳一七六九號他字偵查卷六八頁背面及六
    九頁、原審卷一一一頁），足見被告辛○○○於八十九年七月十七日案發時，應
    無如其所辯無法使力持物毆人。(4)綜上所述，被害人丙○○指訴其遭被告辛○○○、壬○、庚○○三人共同圍毆致傷，應屬信而有徵，堪以採信。被告三人所辯
    ，要為卸責之詞，不足為採。被告辛○○○、壬○、庚○○三人共同傷害犯行，
    事證明確，堪以認定。
三、核被告丁○○、辛○○○、壬○、庚○○四人所為，均係犯刑法第二百七十七條
    第一項之傷害罪，其中被告丁○○、庚○○二人間，就事實(一)部分；及被告辛○○○、壬○、庚○○三人間，就事實(二)部分，均各有犯意聯絡及行為分擔，應分
    別論以共同正犯。又被告庚○○先後二次傷害犯行，時間緊接，手法相同，所犯
    構成要件相同罪名，顯係基於概括犯意為之，為連續犯，應依刑法第五十六條規
    定，論以一罪，依法加重其刑。
四、原審就被告丁○○、辛○○○、壬○、庚○○四人傷害部分，以渠等罪證明確，
    因予適用刑法第廿八條、第五十六條、第二百七十七條第一項、第四十一條第一
    項前段，罰金罰鍰提高標準條例第一條前段、第二條規定，併審酌被告等，因財
    產細故，置親情於不顧，暴力相向，犯後未能悔改，態度不佳等一切情狀，分別
    量處被告丁○○、辛○○○、壬○有期徒刑各五月，庚○○有期徒刑六月，併就
    四人所處有期徒刑，均諭知如易科罰金，以三百元折算一日之標準，以資懲儆。
    本院經核原判決就被告丁○○、辛○○○、壬○、庚○○四人所犯傷害罪，認事
    用法，均無違誤，量刑亦稱妥適。被告丁○○上訴意旨，指摘原判決量刑過重，
    被告辛○○○、壬○、庚○○三人則矢口否認有傷害犯行，依上說明，顯均無理
    由，應俱予駁回。至扣案鐵管、木棍、長柄柴刀各一支，究屬何人所有，尚無確
    切證據以資憑認，爰不併予宣告沒收，併此說明。
乙、無罪部分（即被告己○○、乙○○、丙○○部分）：
一、公訴意旨另以：(1)被告己○○於事實(一)時地，與另一名姓名、年籍不詳姓名成年
    男子，同往中聯汽車美容行，與被告丁○○共同基於傷害犯意聯絡，徒手毆打戊○○，致戊○○受有傷害。(2)另被告丙○○於事實(二)時地與庚○○、壬○、辛○○○發生口角，雙方徒手互毆，造成辛○○○受有下部疼痛、無力等傷。(3)被告
    乙○○與戊○○基於毀損及恐嚇他人犯意聯絡，由戊○○帶鐵棍至中聯汽車美容
    行，並將汽車美容行茶几翻倒，使位於茶几上瓷製茶具毀損不堪使用，並使在場
    被害人丁○○、庚○○等人心生畏懼。因認被告己○○、丙○○二人涉有刑法第
    二百七十七條第一項傷害罪嫌；另被告乙○○涉犯刑法第三百五十四條毀損罪嫌
    、第三百零五條恐嚇罪嫌云云。
二、惟按犯罪事實應依證據認定之，無證據不得推定其犯罪事實，又不能證明被告犯
    罪者，應諭知無罪判決，刑事訴訟法第一百五十四條、第三百零一條第一項前段
    分別定有明文。又告訴人之指訴係以使被告入罪為目的，是其指訴是否與事實相
    符，仍應調查其他證據以資審認（最高法院五二年台上字一三○○號判例意旨參
    照）。訊據被告己○○、乙○○、丙○○三人均堅決否認右揭犯行。(1)己○○辯
    稱：伊當時至位於台中縣寶勝證券公司辦理股票匯撥業務，不在嘉義等語。(2)乙○○辯稱：當時伊係應被告戊○○要求，載戊○○前往中聯汽車美容行，伊始與
    戊○○同往，但伊並未參與毀損、恐嚇等語。(3)丙○○辯稱：伊並未打被害人辛○○○，其傷是早即存在，非伊所毆打等語。經查：
  (一)被告己○○部分：
    公訴人認被告己○○涉犯傷害罪嫌，無非以告訴人戊○○指述、證人甲○○證述
    ，及被告己○○對於何時至位於台中縣寶勝證券公司辦理股票匯撥時間，所供前
    後矛盾，並與證人陳麗香、被告庚○○所述返回嘉義時間不符，為其所憑論據。
    惟經查：(1)觀諸證人甲○○於偵查時，固供證被告庚○○打電話後，即有二名男
    子至上址追打被害人戊○○等情明確，然依證人甲○○證詞，並未述及被告己○○當時有在場。是公訴人認證人甲○○於偵查中證述被告己○○追打被害人戊○○，容有誤會。又經原審訊問證人甲○○供證：「那老闆娘（庚○○）說要報警
    ，不到十分鐘後有一部車來，上面有二個少年，下車就打戊○○，老闆娘就拿一
    支鐵管柴刀給那二個少年其中一人」等語，證人甲○○其所稱「少年」，核與年
    已三十有餘被告己○○顯難認相符，此有被告己○○照片一紙在卷可供比對（詳
    原審卷二一六頁）。(2)又被告本無自證無罪義務，被告己○○對於前述寶勝證券
    公司辦理股票匯撥時間，前後所供縱有出入，亦難遽為不利被告認定。(3)況依偵
    查中檢察官向寶盛證券股份有限公司函查結果，據函覆稱：己○○其本人確實於
    八十九年七月十七日，至本公司潭子公司辦理存券匯撥事宜，且本公司於下午一
    時至二時，並無午休時間」等語，並檢附被告己○○於八十九年七月十七日，至
    寶盛證券股份有限公司辦理存券匯撥申請書─代支出傳票一紙，有該公司八十九
    年十二月六日寶德潭字○三八號函乙份在卷可憑（詳五九五三號偵查卷卅五至
    卅六頁）。又台中縣潭子鄉至嘉義縣水上鄉，二地距離，按諸一般經驗，行程所
    需時間，應需時一時卅分左右，以本件案發時間，係八十九年七月十七日下午二
    時許，則倘認被告己○○於毆打被害人戊○○時在場參與，則被告己○○至少應
    於是日中午十二時卅分許，即須自台中縣潭子鄉出發，始有可能於八十九年七月
    十七日下午二時許，被告丁○○與被害人戊○○互毆時在場。(4)兼以被害人戊○○於八十九年七月十七日下午二時，前往找其胞弟丁○○商談土地事宜，被告庚○○斷無可能已預見雙方將發生互毆，倘俟被告庚○○發現其夫丁○○與被害人
    戊○○互毆，再打電話邀其胞兄己○○自台中返回嘉義，其撥打電話時間，顯係
    在是日中午二時許，俟被告己○○趕回時，應已在是日下午三時三十分以後，則
    被害人戊○○指於八十九年七月十七日下午二時許，其與被告丁○○互毆時，被
    告己○○當日有在場參與毆打，應與事實不符。是本件被告己○○辯稱，案發時
    前往台中縣寶勝證券公司辦理股票匯撥事宜，未在毆打現場，所供應屬實情，堪
    以採信。公訴人僅依告訴人戊○○指述，遽認被告己○○涉有共同傷害被害人戊○○犯行，顯屬不能證明，自難以刑法第二百七十七條第一項傷害罪相繩。
  (二)被告乙○○部分：
    查被告戊○○係獨自一人將被害人丁○○汽車美容行茶桌翻倒，並使茶桌上瓷製
    茶具毀損不堪使用等情，已據被害人丁○○於警訊時指稱：後來我大哥戊○○動
    手翻倒茶桌等語。又被害人庚○○於警訊供稱：當時戊○○一人進入即打翻現場
    茶几等語明確（詳警卷十二頁背面），核與本案被告戊○○於警偵訊供述情節相
    符。再依被告戊○○所述，當時係伊要求被告乙○○載其至中聯汽車美容行，核
    與被告乙○○所供伊僅係應被告戊○○要求，載渠至上址相符。綜上以觀，被告
    戊○○所為毀損及恐嚇舉動，究係進入中聯汽車美容行後始起意，抑屬事前即已
    與被告乙○○謀議，均屬可能。茲被告乙○○既堅決否認有共謀此部分犯行，則
    就被告乙○○載被告戊○○前往上址之際，與被告戊○○有共謀犯本件毀損、恐
    嚇犯行，參諸修正後刑事訴法第一百六十一條第一項規定：檢察官就被告犯罪事
    實，應負舉證責任並「指出證明方法」，自應由公訴人負舉證責任。然遍閱全卷
    並未發現公訴人就此已舉證以實其說。以此論之，被告乙○○就被告戊○○所為
    毀損及恐嚇犯行，是否有事前謀議，顯乏積極證據可為佐憑。準此被告乙○○辯
    稱，其未與參被告戊○○毀損及恐嚇犯行，自應為有利被告乙○○認定。公訴人
    指被告乙○○與被告戊○○共同涉犯刑法第三百五十四條毀損罪嫌、第三百零五
    條恐嚇罪嫌，應屬不能證明。依嚴格證據法則，自難徒憑被告乙○○案發時與被
    告戊○○同往且在場，即遽認被告乙○○應負此部分刑責。
  (三)被告丙○○部分：
    按刑法上傷害罪，以有傷害人意思並發生傷害人結果者，始能成立（最高法院二
    十三年上字第七六三號判例參照）。本件觀諸被害人游美智於偵查中指述：因剛
    跌倒當天不會很痛，隔天感覺痛才去看醫生等語（詳一七六九號他字偵查卷十二
    頁）。然本件迄於九十年八月廿二日原審言詞辯論終結前，被害人辛○○○均未
    能提出，與其指述內容相符就醫或診斷證明，已難認定其受有傷害。又被害人辛○○○於原審所提出八十九年七月廿六日、八十九年八月八日二紙診斷證明書觀
    之，其中八十九年八月八日診斷證明書上雖記載病名為「下背痛、腰椎退化性關
    節炎」，然應診日期載為八十九年八月八日，距本案八十九年七月十七日案發時
    ，時隔已廿二日，殊難認被害人上開病症即為受被告丙○○毆打所致。至八十九
    年七月廿六日診斷證明書醫師囑言欄係記載：因腦中風疾病，於八十九年二月五
    日至二月九日住院，其後於門診追治療，有右側肢體無力及行動不便後遺症等
    語（詳八十九年七月廿六日診斷證明），顯與本件無涉。綜上所述，被害人辛○○○是否受傷已難證明。既未能證明有傷害，自難認被告丙○○有公訴人所指傷
    害犯行。
三、綜上所述，公訴人所舉證據均難執為不利被告己○○、乙○○、丙○○三人認定
    。此外本院復查無其他積極證據，足認被告等三人有公訴意旨所指犯行，依前揭
    說明，被告等犯行，尚屬不能證明，自應均為無罪諭知，以昭公允。
四、原審以被告己○○、乙○○、丙○○三人犯行，罪嫌不足，因予均為無罪諭知。
    本院經核原判決認事用法，均無不合。檢察官上訴意旨，仍執陳詞，指摘原判決
    就被告己○○、乙○○、丙○○三人所為無罪判決不當，依前所述，為無理由，
    應俱予駁回。
據上論斷，應依刑事訴訟法第三百六十八條，判決如主文。
本案經檢察官李傳來到庭執行職務。
中    華    民    國      九十一      年      三      月      廿八      日
                                  臺灣高等法院臺南分院刑事第一庭
                                      審判長法官  董    武    全
                                            法官  蔡    長    林
                                        法官  李    文    福
右正本證明與原本無異。
均不得上訴。
                                      法院書記官  黃    全    忠
中    華    民    國      九十一      年      四      月        一      日
附錄法條
刑法第二百七十七條
傷害人之身體或健康者，處三年以下有期徒刑、拘役或一千元以下罰金。
犯前項之罪因而致人於死者，處無期徒刑或七年以上有期徒刑；致重傷者，處三年以
上十年以下有期徒刑。
刑法第三百五十四條
毀棄、損壞前二條以外之他人之物或令致不堪用，足以生損害於公眾或他人者，處二
年以下有期徒刑、拘役或五百元以下罰金。
刑法第三百零五條
以加害生命、身體、自由、名譽、財產之事，恐嚇他人致生危害於安全者，處二年以
下有期徒刑、拘役或三百元以下罰金。
